【裁判字號】    98,交聲,528
【裁判日期】    980803
【裁判案由】    違反道路交通管理處罰條例聲明異議
【裁判全文】
臺灣士林地方法院交通事件裁定         98年度交聲字第528號
原處分機關  交通部公路總局台北區監理所基隆監理站
異  議  人
即受處分人  甲○○
上列異議人即受處分人因違反道路交通管理處罰條例案件，對於
交通部公路總局臺北區監理所基隆監理站於民國98年4 月9 日所
為之處分（原處分案號：基監字第裁42-C00000000號），聲明異
議，本院裁定如下：
    主  文
異議駁回。
    理  由
一、按汽車駕駛人，行經有燈光號誌管制之交岔路口闖紅燈者，
    處新台幣（下同）1,800 元以上5,400 元以下罰鍰，併計違
    規點數3 點，道路交通管理處罰條例第53條第1 項、第63條
    第1 項第3 款定有明文。又按汽車行駛至交岔路口，其行進
    、轉彎，應遵守燈光號誌或交通警察之指示，道路交通安全
    規則第102 條第1 項第1 款亦定有明文。又按行車管制號誌
    顯示為圓形紅燈者，其意義為車輛禁止通行，不得超越停止
    線或進入路口，道路交通標誌標線號誌設置規則第206 條定
    有明文，故汽機車駕駛人行進至有燈光號誌管制之交岔路口
    ，其行進、轉彎應遵守燈光號誌之指示，而燈光號誌顯示為
    圓形紅燈之情形下，不論有無往來車輛，即應停止於停止線
    前，而不得有超越停止線、進入路口之行為，否則即屬道路
    交通法規所定義之「闖紅燈」行為，而應受罰。此外，道路
    交通管理處罰條例所用名詞「車輛」，係指在道路上以原動
    機行駛之汽車（包括機器腳踏車）或以人力、獸力行駛之車
    輛，而道路交通安全規則所用名詞「汽車」，係指在道路上
    不依軌道或電力架線而以原動機行駛之車輛（包括機器腳踏
    車），道路交通管理處罰條例第3 條第8 款、道路交通安全
    規則第2 條第1 項第1 款均定有明文。
二、原處分意旨略以：本件異議人即受處分人甲○○於98年2 月
    3 日11時15分，騎乘車牌號碼AE8-037 號重機行經臺北縣汐
    止市○○○路與福安街口時，經臺北縣政府警察局汐止分局
    汐止派出所員警攔停舉發「闖紅燈」之違規，爰依道路交通
    管理處罰條例第53條第1 項、第63條第1 項第3 款及違反道
    路交通管理事件統一裁罰基準及處理細則等規定，處罰鍰2,
    700元並記違規點數3 點。
三、本件異議人異議意旨略以：伊是於綠燈時經過路口，過馬路
    後紅燈才亮，路口狹小不到2 公尺，伊一下就通過路口，卻
    遭藏身於秀峰高中大樹旁鐵屋的員警攔停，伊當場表示已於
    紅燈亮起時已離開路口，並非於紅燈時闖入路口，惟員警堅
    持沒有看錯，照樣開單，員警距違規處至少有50公尺根本看
    不到這方向，卻說有目睹闖紅燈。伊不認同違規事實故表示
    拒簽罰單，但未明示拒收罰單，豈料員警未將罰單交給伊，
    亦未告知到案地點。伊因恐違規罰單逾期，故不時自電子公
    路監理站網路查詢該筆違規記錄，等了1 個多月都沒罰單、
    網站上也查無違規記錄，遲至同年3 月12日換發行照之際才
    被告知有該筆違規，致伊因遲延而遭罰2,700 元云云。
四、經查：
（一）本件異議人即受處分人甲○○於上揭時、地，騎乘車牌號
      碼AE8-037 號重機，為執勤員警攔停舉發其有「闖紅燈」
      之違規，此有臺北縣政府警察局北縣警交大字第C0000000
      0 號違反道路交通管理事件通知單影本1 份可稽。
（二）異議人即受處分人甲○○辯稱：當時紅燈前已騎車超過停
      止線，員警係站在秀峰高中旁，距違規處近50公尺，其視
      線應該看不清路口，豈可逕行舉發異議人有闖紅燈之違規
      云云。惟查上揭違規事實，業據證人即舉發本件違規之臺
      北縣政府警察局汐止分局汐止派出所警員乙○○到庭結證
      稱：伊看到受處分人在變紅燈後才通過停止線。停止線到
      伊執勤位置即秀峰高中門口斜對面約40公尺。伊站立於編
      號4 照片中貨車前方看得到停止線。那天氣候良好，而且
      是中午，地上停止線還會反光，所以伊可以很清楚看到他
      是在變紅燈之後才超過停止線。等語（見本院98年7 月8
      日訊問筆錄）。本件異議人於異議狀內自承其確有於上開
      時間，騎乘上開車輛行經該係爭路段，核與證人即本件舉
      發警員乙○○所證述之情節大致相符。又以一般執勤員警
      之專業訓練而言，對於該職務上事項之觀察力遠較一般人
      更為專注，誤判之可能性極低，證人乙○○所證，應有可
      信之處。再本件舉發警員乙○○於執行勤務時，適時發現
      異議人騎乘上開車輛違規闖越紅燈，並立即上前攔停舉發
      ，其與異議人素不相識，復無怨隙，應無故意設詞誣陷異
      議人而甘冒偽證罪責之必要，況異議人復未提出其他積極
      證據足資推翻前項舉發認定之事實。是異議人所辯，尚不
      足採。
（三）另按行為人有本條例之情形者，應填製舉發違反道路交通
      管理事件通知單（以下簡稱通知單），並於被通知人欄予
      以勾記，其通知聯依下列規定辦理：當場舉發者，應填記
      駕駛人或行為人姓名、性別、出生年月日、地址、身分證
      統一編號及車主姓名、地址、車牌號碼、車輛種類。被查
      獲之駕駛人或行為人為受處分人時，應於填記通知單後將
      通知聯交付該駕駛人或行為人簽名或蓋章收受之；拒絕簽
      章者，仍應將通知聯交付該駕駛人或行為人收受，並記明
      其事由及交付之時間；拒絕收受者，應告知其應到案時間
      及處所，並記明事由與告知事項，視為已收受，違反道路
      交通管理事件統一裁罰基準及處理細則第11條第1 項第1
      款定有明文。證人即查獲本件違規之臺北縣政府警察局汐
      止分局員警乙○○到庭明確證稱：「他不願意簽，我問他
      罰單願不願意收，他當下沒有明顯意見，我沒有塞給他，
      我有拿著問他要不要收、簽，他不拿筆，他不要簽，我有
      跟他說十五天以內要去繳罰單，我有跟他說要去監理站繳
      」等語（見本院卷第19頁），並有該舉發違反道路交通管
      理事件通知單影本1 紙（上記載拒簽、拒收）在卷可憑（
      見本院卷第12頁），依法視為異議人已收受通知單，舉發
      程序尚無違誤是其所辯未收受舉發違反道路交通管理事件
      通知單云云，尚不足採。
五、綜上所述，異議人既於上述時、地騎乘車牌號碼AE8-037 號
    重機，行經有燈光號誌管制之交岔路口闖紅燈，原處分機關
    依道路交通管理處罰條例第53條第1 項、第63條第1 項第3
    款及違反道路交通管理事件統一裁罰基準及處理細則等規定
    ，處罰鍰2,700 元並記違規點數3 點，核無不當。異議人之
    異議為無理由，應予駁回。
六、據上論斷，應依道路交通案件處理辦法第l9條，裁定如主文
    。
中    華    民    國    98    年    8     月    3    日
                  交通法庭法  官  賴邦元
以上正本證明與原本無異。
如不服本裁定，應於送達後5日內，向本院提出抗告狀。
                          書記官  游育慈
中    華    民    國    98    年    8     月    3     日


司法院資訊處製作；財團法人民間司法改革基金會備份。
